臺灣臺北地方法院民事判決　　　　　　　93年度訴字第5285號
原　　　告　乙○○
被　　　告　中國信託商業銀行股份有限公司
法定代理人　甲○○
被　　　告　丙○○
共　　　同
訴訟代理人　賴盛星律師
複代理人　　程才芳律師
　　　　　　鄭昱廷律師
上列當事人間侵權行為損害賠償事件，本院於中華民國九十四年
四月二十八日言詞辯論終結，判決如下：
    主  文
原告之訴及假執行之聲請均駁回。
訴訟費用由原告負擔。
    事實及理由
甲、原告主張：
一、原告於民國92年11月10日下午4時40分左右，接到一名女歹
    徒電話稱要退電話保證金給原告，請原告用金融卡至自動櫃
    員機轉帳，原告乃持中國信託商業銀行金融卡至臺北公館郵
    局依指示操作，操作後覺得不對，就至被告中國信託商業銀
    行（下簡稱中信銀行）公館分行查問，證實被歹徒詐騙，原
    告立即請求公館分行之經理即被告丙○○、副理鄭茵好及行
    員阻止歹徒領款，鄭茵好要行員打寫歹徒詐騙資料要原告先
    到警局報案拿到三聯單，銀行才能止付，並說要趕快去報案
    ，歹徒明天早上九點後才能領款，但被告丙○○卻向她的助
    理及行員打手勢叫她們不要打寫資料給原告去報警。原告隨
    即至臺北市警察局羅斯福路派出所報案，警員也於晚上十時
    多打電話至中信銀行公館分行要求阻止歹徒領款，並告訴原
    告於次日即92年11月11日上午八點半即可持報案三聯單至公
    館分行辦理，原告於上午八時半準時到，三次要求銀行開門
    ，被告丙○○等人卻遲遲不肯開門，直至開門後，被告丙○
    ○亦拒不處理凍結款項事宜，致原告與妻子一生辛苦積蓄遭
    歹徒詐領一空。
二、依銀行規定，客戶使用自動櫃員機跨行轉帳，每日之次數及
    金額均有限制，本件原告於92年11月10日使用自動櫃員機卻
    能連續八次從中國信託公館分行000000000000號帳戶轉帳至
    歹徒中國農民銀行新興分行000000000000號帳戶內，金額高
    達新臺幣（下同）647,764元，被告中國信託銀行之作業顯
    有疏失。另被告丙○○拒不處理原告請求其將上開款項凍結
    之事宜，致遭歹徒詐領一空，被告丙○○身為中信銀行公館
    分行作業部經理，怠於業務上應盡之注意，致損害原告之權
    利，被告中信銀行為僱用人，自應與受僱人負連帶責任。原
    告爰依民法第184條第1項、民法第188條，請求被告連帶負
    損害賠償之責。
三、訴之聲明：
（一）被告應連帶給付原告新臺幣647,764元，及自起訴狀繕本
（二）請准供擔保宣告假執行。
乙、被告則以下列辯詞置辯：
一、本件原告係將金錢寄存於被告銀行公館分行，兩造間為金錢
    寄託關係，則於原告將金錢存入被告銀行公館分行時，該金
    錢之所有權即移轉於被告所有，縱原告寄存於被告公館分行
    之金錢係遭第三人冒領，原告充其量僅能向被告行使寄託物
    之返還請求權而已，當不得依侵權行為之法律關係向被告等
    為請求。更何況本件原告亦自承伊係遭歹徒詐騙，足見該轉
    帳匯款係由原告所為，非遭第三人冒領，該轉帳行為依法亦
    對原告發生清償效力，原告亦無從依消費寄託之法律關係向
    被告請求。依最高法院55年臺上字3018 號判例，本件原告
    在遭歹徒詐騙之情況下，依侵權行為之法律關係請求被告等
    連帶負賠償責任，顯屬無據。
二、本件原告自92年11月10日下午4時47分28秒至同日下午5時37
    分16秒止，八次轉帳匯出至農民銀行新興分行之金額，於同
    日下午5時40分許即遭第三人領取，嗣於同日下午6時30分許
    ，原告始前往被告銀行公館分行要求凍結該筆款項轉出。惟
    依銀行法第48條第1項，銀行在未有法院之裁判或其他法律
    規定情形下，無法依第三人片面要求而凍結款項，況原告匯
    出後，系爭款項已非在被告銀行帳戶內，當非被告所得控制
    ，應由農民銀行新興分行依法處理，被告丙○○立於第三人
    地位，更無從向農民銀行提出凍結該款項之要求。此外，系
    爭款項已在原告要求凍結之前已遭人領取，被告丙○○亦不
    可能加以凍結或阻止第三人領取。故縱原告因受詐騙而受有
    金錢上損失，亦與被告丙○○之不作為無相當因果關係
三、原告受有損害乃受歹徒詐騙，而持被告銀行金融卡轉帳所致
    ，非被告丙○○之行為所致，故被告丙○○就原告之損害自
    無任何怠於業務上應盡之注意，當不負任何故意或過失責任
    。被告中信銀行部分則因受僱人丙○○對於原告並無侵權行
    為責任，則原告依民法第188條請求被告中信銀行負連帶責
    任，自屬無理由。
四、訴之聲明：
（一）原告之訴及假執行之聲請均駁回。
（二）如受不利判決，請准供擔保免為假執行。
丙、兩造不爭執之事實：原告使用金融卡，自92年11月10日下午
    4時47分至同日下午5時37分，自中國信託銀行公館分行0000
    00000000號帳戶，連續八次轉帳至中國農民銀行新興分行00
    0000000000號帳戶內，金額共計647,764元。
丁、得心證之理由：
一、查原告主張之事實，固據其提出原告存摺、刑事案件報案三
    聯單、台灣台北地方法院檢察署檢察官93年度偵字第14986
    號不起訴處分書影本為證，惟為被告所否認，並以上開辯詞
    置辯。故本件爭執點在於被告即中信銀行公館分行經理丙○
    ○是否怠於業務上應盡之義務，未將原告遭盜領之款項凍結
    ？
二、經查原告於92年11月10日下午4時47分至同日下午5時37分所
    匯至農民銀行新興分行之上開款項則已分別於92年11月10日
    17:06:46、17:1 8:03、17:21:05、17:40:53、18:23:39遭
    第一銀行帳戶陳麗芬以語音轉帳方式提領106,018、200,018
    、300,018、41,01 8、68元等情，有本院依原告聲請及職權
    向農民銀行新興分行查詢後，該行函覆之94年1月19日農興
    業字第9439000005號、94年2月16日農興字第94390000 022
    號、94年4月7日農興字第9439000055號函附卷可稽（見本院
    卷第37、65、90頁）。又查上開第一銀行帳戶陳麗芬之開戶
    資料：
    號，惟經警方依上開身分證查詢全戶
    證字號係吳信瑩，籍設在桃園縣，年籍資料亦不符之情，亦
    有本院依職權調取台灣台北地方法院檢察署（下簡稱台北地
    檢署）93年度偵字第14986號偵查卷宗所附台北市政府警察
    局大安分行便箋、
    項幾乎在分次匯出同時一、二十分鐘內即遭不明人士提領殆
    盡。復查原告係於92年11月10日下午6：37分許，前往被告
　　中信銀行公館分行要求櫃台人員凍結上開遭盜領款項等情，
　  亦有經本院依職權調取台北地檢署93年度偵字第1498 6號偵
    查卷宗所附台北市政府警察局大安分行移送書內之翻拍照片
    六紙核閱屬實，則在原告於同日下午6時37分到被告中信銀
    行公館分行要求凍結款項時，原告上開最後一筆匯款即早於
    同日下午6時23分39秒遭盜領完畢，是被告中信銀行公館分
    行當時經理即被告丙○○於92年11月10日受理原告申請時，
    縱然有心凍結，亦已來不及處理（因已經不明人士早一步盜
    領完畢），況證人即被告中信銀行公館分行當時之襄理鄭茵
    好於本院證稱：「（本院問：你在寫資料的時候，被告丙○
    ○是否有說不要寫資料讓原告去報警？）沒有」等語（見本
    院卷第45頁），可見被告丙○○並沒有拒不處理原告之請求
    ，況縱有心處理，亦已無法辦理凍結，故原告主張被告丙○
    ○拒不處理凍結款項，致遭盜領云云，顯然不實，且原告上
    開款項遭盜領完畢，亦與被告丙○○之任何行為無因果關係
    。
三、雖原告復主張銀行有關在下午三點半以後之匯款轉帳，皆須
    在隔日才可以提領，被告丙○○故意拖延云云，惟查就本件
    原告轉帳至農民銀行新興分行部分，轉入金額於「當日」即
    可從自動櫃員機領領，而該帳戶陳麗芬亦於92年11月10日農
    民銀行新興分行營業時間外以語音轉帳方式提領，惟其雖於
    92年11月10日提領，因屬營業時間外提領，故「記帳」仍需
    作次日帳（即92年11月11日）等情，亦有農民銀行新興分行
    94年2月16日農興字第94390 000022號函在卷可稽，可見當
    日匯出款項當日即可領取，且依前所述，係在一、二十分鐘
    內即匯出並經領取，僅因係在銀行營業時間外提領，故記帳
    時作次日帳而已，至證人即受理原告報案之警員劉國文雖於
    本院證稱：「（被告訴訟代理人問：三點半以後轉帳隔日才
    能領款，依據為何？）我們剛開始也不知道，這是問銀行以
    後才知道，是累積的經驗。」等語，惟證人劉國文亦證稱：
    「當時查出有八筆，四點四十七分到五點三十七分匯出八筆
    ，有查出匯出到高雄農民銀行新興分行。」等語，可知警方
    亦知款項已匯出高雄農民銀行新興分行，則警方縱有權命令
    凍結款項，要求對象亦應為農民銀行新興分行，而非被告中
    信銀行公館分行，故證人劉國文證稱：「我們當時沒有打電
    話給高雄農民銀行新興分行，我們是打給中國信託，請他們
    先行不要轉出去。」等語（見本院卷第46頁），顯然係警方
    對銀行作業有所誤解致傳達原告訊息有錯，故原告此部分主
    張，亦不足採。
四、綜上所述，本件被告丙○○並無拒不處理原告請求將上開款
    項凍結之事宜，且事實上被告丙○○受理原告申請時亦已無
    法凍結上開款項，蓋其時款項早已遭不明人士領取完畢，故
    被告丙○○並無怠於業務上應盡之注意，致損害原告之權利
    之情，自毋庸負民法第184條第1項之侵權行為損害賠償責任
    ，被告中信銀行亦無負民法第188條僱用人連帶賠償責任，
    從而原告依民法184條第1項、第188項侵權行為法律關係，
    請求被告等負連帶賠償責任及法定遲延利息云云，即無理由
    ，應予駁回。原告受敗訴判決，其假執行之聲請即失所依據
    ，應併予駁回。
五、因本案事證已臻明確，兩造其餘主張陳述及所提之證據，經
    本院審酌後，認與判決之結果無影響，爰不一一論駁，附此
    敘明。
戊、訴訟費用負擔之依據：民事訴訟法第78條。
中　　華　　民　　國　　94　　年　　5 　　月　　13　　日
                  民事第二庭    法　官　黃雯惠
以上正本，係照原本作成。
如對本判決上訴，須於判決送達後20日內向本院提出上訴狀。
中　　華　　民　　國　　94　　年　　5 　　月　　13　　日
                                書記官　林玗倩
